臺灣高等法院臺南分院刑事裁定
111年度毒抗字第129號
抗  告  人  黃勝堉



上列抗告人因強制戒治案件（臺灣嘉義地方檢察署111年度毒偵
緝字第3號、第4號），不服臺灣嘉義地方法院中華民國111年1月
26日111年度毒聲字第24號裁定，提起抗告，本院裁定如下：
    主  文
抗告駁回。
    理  由
一、抗告意旨略以：㈠毒品危害防制條例修正後，最高法院109年
    度台上大字第3826號裁定變更適用觀察勒戒處遇對象、標準
    及頻率，法務部、衛福部與專家學者已研議修正有無繼續施
    用毒品傾向評估標準，就評分項目之前科紀錄有所調整，於
    民國000年0月00日生效，就前科紀錄有所調整，均不計前嫌
    ，原裁定認抗告人有繼續施用之傾向，係以抗告人之前科紀
    錄為評分標準，非常不公平，抗告人前科均已服刑完畢，不
    能依前科作為評分標準，應該給予抗告人改過自新之機會。
    ㈡心理醫師只以簡單的談話內容及前科紀錄作為評分標準，
    過於草率，剝奪抗告人權益，抗告人已經戒毒，何需戒治，
    戒治屬一事二罰。且抗告人已下定決心遠離毒品，認為抗告
    人有繼續施用之傾向，只是懷疑，不能認定，對於還沒有也
    不可能發生的事情，就預先給予判刑，凡事講究證據，對於
    還沒有發生的事情，就先判刑，有一罪兩判之嫌等語。
二、觀察、勒戒後，檢察官或少年法院（地方法院少年法庭）依
    據勒戒處所之陳報，認受觀察、勒戒人無繼續施用毒品傾向
    者，應即釋放，並為不起訴之處分或不付審理之裁定；認受
    觀察、勒戒人有繼續施用毒品傾向者，檢察官應聲請法院裁
    定或由少年法院（地方法院少年法庭）裁定令入戒治處所強
    制戒治，其期間為6個月以上，至無繼續強制戒治之必要為
    止，但最長不得逾1年，毒品危害防制條例第20條第2項定有
    明文。勒戒處所應注意觀察受觀察、勒戒人在所情形，經醫
    師研判其有或無繼續施用毒品傾向後，至遲應於觀察、勒戒
    期滿之15日前，陳報該管檢察官或少年法院（庭），觀察勒
    戒處分執行條例第8條第1項亦定有明文。依據上開規定，受
    觀察、勒戒人有無繼續施用毒品之傾向，係由醫師研判。而
    關於有無繼續施用毒品傾向之評估標準，法務部已於110年3
    月26日以法矯字第11006001760號函修正頒布「有無繼續施
    用毒品傾向評估標準紀錄表」、「有無繼續施用毒品傾向評
    估標準評分說明手冊」，經查：　　
㈠、抗告人合於毒品危害防制條例第20條第1項、第3項所規定，3
    年後再犯應再予觀察、勒戒要件，有臺灣高等法院被告前案
    紀錄表可查，而109年1月15日修正公布、同年7月15日施行
    之毒品危害防制條例第20條第3項規定，犯第10條之罪於觀
    察、勒戒或強制戒治執行完畢釋放後，3年後再犯第10條之
    罪者，適用本條前2項之規定。上開所謂「3年後再犯」，只
    要本次再犯（不論修正施行前、後）距最近1次觀察、勒戒
    或強制戒治執行完畢釋放，已逾3年者，即該當之，不因其
    間有無犯第10條之罪經起訴、判刑或執行而受影響，為最高
    法院大法庭109年度台上大字第3826號裁定闡述明確，本件
    抗告人雖曾經執行觀察、勒戒及強制戒治，嗣並因施用毒品
    案件經判刑確定並執行完畢，然因上開強制戒治執行完畢日
    期距離本次再犯已達3年以上，自仍有毒品危害防制條例第2
    0條第1項、第3項規定之適用。　　
㈡、抗告人經法務部○○○○○○○○附設勒戒處所評估後，認為有繼續
    施用之傾向，此為抗告人之有無繼續施用毒品傾向證明書及
    評估標準紀錄表所載明，上開評估方式乃依據法務部於110
    年3月26日以法矯字第11006001760號函所修正頒布之「有無
    繼續施用毒品傾向評估標準紀錄表」、「有無繼續施用毒品
    傾向評估標準評分說明手冊」，其內容略以：前科紀錄行為
    共計37分（分別為毒品犯罪相關司法紀錄：上限10分；首次
    毒品犯罪年齡21-30歲：5分；其他犯罪相關紀錄：10分；入
    所時尿液檢驗多種毒品反應：10分；持續於所內抽煙：2分
    ），臨床評估共計35分（分別為多重毒品濫用：10分；合法
    物質濫用：2分；使用年數超過1年：10分；反社會人格：10
    分；臨床綜合評估3分），社會穩定度為5分（入所後無家人
    探視、出所後未與家人同住），以上合計為77分，應評估為
    有繼續施用毒品之傾向，核其上開內容，並無違反卷內證據
    資料之處。其中毒品犯罪相關紀錄，每筆5分，抗告人毒品
    犯罪相關紀錄超過2筆以上（臺灣嘉義地方法院107年度訴字
    第451號、第311號等），加計上限10分，已與修正前有無繼
    續施用毒品傾向評估標準紀錄表採取累計加分之方式有別，
    對受評估人而言更為有利。其他犯罪紀錄每筆2分，加計上
    限10分（依序為本院88年度上訴字第1115號贓物案件、102
    年度交上訴字第706號公共危險案件、臺灣嘉義地方法院92
    年度訴字第226號搶奪案件、95年度易字第337號、102年度
    易字第371號竊盜案件），以上均核無不合。至於其餘臨床
    評估、社會穩定度評估事項，因強制戒治屬於治療性質之保
    安處分，目的重在治療而非處罰，因而關於是否有繼續施用
    之傾向，並非單以犯罪前科紀錄為衡定標準，仍應參酌醫療
    專業人員之評估意見，此所以觀察勒戒處分執行條例第8條
    第1項規定，應由醫師研判有無繼續施用毒品傾向，再由檢
    察官聲請法院裁定強制戒治，本件既經醫師綜合被吿前科紀
    錄與行為表現、臨床評估等因素，認為被告有繼續施用之傾
    向，其評估與卷內證據又無不合之處，自得作為法院裁定是
    否強制戒治之依據。
㈢、抗告意旨所指違反一事不二罰等原則部分，實屬誤解觀察勒
    戒、強制戒治屬單一程序之保安處分處遇措施，並非就同一
    行為重複處罰，而係依觀察勒戒結果，判定有於強制戒治之
    必要，抗告人前科部分，則係作為判定是否有繼續施用傾向
    認定標準其中之一，各該前科紀錄雖分別經執行完畢，然本
    件係因抗告人另再有施用毒品之犯行，因而啟動後續觀察勒
    戒、強制戒治等保安處分程序，並非以抗告人已執行完畢之
    犯行，另外再為其他不利處分，此與一事不二罰原則並無關
    連，抗告意旨容有誤解。
三、綜上，本件已適用110年3月26日修正頒布之「有無繼續施用
    毒品傾向評估標準紀錄表」、「有無繼續施用毒品傾向評估
    標準評分說明手冊」進行評估，原裁定參酌評估意見後，依
    毒品危害防制條例第20條第2項後段、第3項（原裁定漏引）
    規定，裁定令抗告人入戒治處所強制戒治，期間為6個月以
    上，至無繼續強制戒治之必要為止，最長不得逾1年，核無
    違誤，抗告人之抗告為無理由，應予駁回。
四、應適用之法律：刑事訴訟法第412條。
中　　華　　民　　國　　111 　年　　2 　　月　　15　　日
                  刑事第一庭    審判長法　官  楊清安
                                      法　官  陳顯榮
                                      法　官  蕭于哲
以上正本證明與原本無異。
不得再抗告。
　　　　　　　　　　　　　　　　　　　書記官  鄭信邦
中　　華　　民　　國　　111 　年　　2 　　月　　15　　日